最高法院刑事判決　　　　　　　　　 111年度台上字第3055號
上　訴　人　江憶雯



上列上訴人因違反毒品危害防制條例等罪案件，不服臺灣高等法
院中華民國111年3月23日第二審判決（111年度上訴字第121號，
起訴案號：臺灣臺北地方檢察署110年度偵字第2421號，110年度
毒偵字第297號），提起上訴，本院判決如下：
    主  文
上訴駁回。
    理  由
一、按刑事訴訟法第377 條規定，上訴於第三審法院，非以判決
    違背法令為理由，不得為之。是提起第三審上訴，應以原判
    決違背法令為理由，係屬法定要件。如果上訴理由書狀並未
    依據卷內訴訟資料，具體指摘原判決不適用何種法則或如何
    適用不當，或所指摘原判決違法情事，顯與法律規定得為第
    三審上訴理由之違法情形不相適合時，均應認其上訴為違背
    法律上之程式，予以駁回。本件原判決綜合全案證據資料，
    本於事實審法院之推理作用，認定上訴人江憶雯有其事實欄
    所載，以新臺幣（下同）1 萬元之價格，販賣第二級毒品甲
    基安非他命10公克予蕭永治及持有第二級毒品甲基安非他命
    純質淨重20公克以上之犯行明確，因而維持第一審論上訴人
    以販賣第二級毒品及持有第二級毒品純質淨重20公克以上各
    1 罪（均累犯），每罪經依比例及罪刑相當原則裁量後認為
    應適用刑法第47條第1 項關於累犯之規定加重其刑（販賣第
    二級毒品部分僅就法定刑為有期徒刑部分加重），另就上訴
    人所犯販賣第二級毒品罪部分，再依毒品危害防制條例第17
    條第2 項關於在偵查及歷審中均自白應減輕之規定減輕其刑
    ，就上訴人所犯上開2罪，分別量處有期徒刑5年3 月及有期
    徒刑10月，復合併定其應執行之刑為有期徒刑5年6月，及諭
    知相關沒收、沒收追徵及沒收銷燬之判決，而駁回上訴人在
    第二審之上訴，已詳敘其所憑證據及認定之理由（上訴人於
    警詢、偵查及歷審均已坦承犯行不諱，並未提出否認犯罪之
    辯解），俱有卷存證據資料可資覆按；從形式上觀察，原判
    決並無足以影響其判決結果之違法情形存在。
二、上訴人上訴意旨略稱：伊前案所犯施用毒品前科，與本案販
    賣毒品態樣不同，罪責差異甚大。雖伊因於偵審中皆坦承犯
    行而依法得減輕其刑，然此與適用刑法第59條關於酌減其刑
    之規定，並無必然及排斥關係。伊為照顧家庭、扶養子女而
    從事小額販毒，其罪責顯與一般大盤商或販賣集團不能比擬
    ，且本件伊所犯情輕法重，其犯罪情狀應堪憫恕，而足以引
    起一般之同情。原判決未適用刑法第59條規定予以酌減其刑
    或量處較輕之刑，而維持第一審依累犯規定加重其刑後所量
    處之重刑，自有未當云云。
三、按司法院釋字第775號解釋意旨，闡述刑法第47條第1項累犯
    加重本刑之規定，固係基於累犯者有其特別惡性及對刑罰反
    應力薄弱等立法理由，惟不問個案情節一律加重最低本刑，
    致生罪刑不相當或違反比例原則之情形時，法院就該個案於
    不能適用刑法第59條規定酌減其刑時，應依上開解釋意旨，
    按比例及罪刑相當原則裁量是否加重最低本刑。故法院於審
    酌是否依累犯規定加重其刑時，自應依個案情節為衡量，此
    與刑之量定，同為法院依職權裁量之事項，若其所裁量就累
    犯是否應加重其刑及量刑之結果，均合於法律規定之要件與
    範圍，且於裁量權之行使無所逾越或濫用，而無明顯違背公
    平、比例及罪刑相當原則者，自不能任意指為違法而執為適
    法之第三審上訴理由。本件第一審判決以上訴人前因犯施用
    毒品數罪，經法院分別裁定其應執行有期徒刑1年4月及有期
    徒刑2年2月確定，經接續執行而於107年12月7日縮短刑期假
    釋出監，迄108年12月1日保護管束期滿未經撤銷而執行完畢
    。上訴人復於前案執行完畢後，5 年以內故意再犯本件販賣
    第二級毒品及持有第二級毒品純質淨重20公克以上各1 罪，
    均為累犯。雖前案與本案之犯罪態樣不同，然均屬毒品犯罪
    ，足見其顯然無法根絕毒品，不僅具有特別犯罪惡性，且對
    於刑罰之反應力甚為薄弱，衡酌本件犯罪情節暨罪刑相當及
    比例原則，認其所犯本件2 罪均有依累犯規定加重其刑之必
    要，除其中所犯販賣第二級毒品罪法定刑為無期徒刑部分不
    得加重外，均依法加重其本刑，核其此部分所為之裁量論斷
    ，並無違反法律規定或有濫用裁量權或裁量顯然失當之情形
    ，原判決遞予維持，於法尚無不合，自不能任意指為違法。
    上訴意旨徒憑己見，任意指摘原判決關於累犯加重部分裁量
    不當，依上述說明，殊非適法之第三審上訴理由。
四、按刑罰之量定，事實審法院本有自由裁量之權，倘量刑時係
    以行為人之責任為基礎，並審酌刑法第57條所列各款情狀，
    而所量定之刑既未逾法定刑範圍，復無違反比例、公平及罪
    刑相當原則者，自不得任意指為違法。又適用刑法第59條酌
    減其刑與否，係屬法院在符合法定要件之情形下得依職權自
    由裁量之事項，原審縱未適用該條規定酌減上訴人之刑，亦
    不生違背法令之問題。再本件第一審判決於量刑時，已以上
    訴人之責任為基礎，具體審酌上訴人販賣第二級毒品牟利，
    助長毒品氾濫，且交易金額及數量（1 萬元、10公克）不低
    ，復持有多達2 台兩重之甲基安非他命，危害社會治安非輕
    ，惟其犯後坦承犯行，尚知悔悟，及其犯罪動機（係為了賺
    錢照顧女兒及孫子始起意販毒）、手段、智識程度及家庭情
    形等一切情狀，經先依累犯規定加重其刑後，另就販賣第二
    級毒品部分，復適用毒品危害防制條例第17條第2 項關於在
    偵審中均自白應減輕之規定減輕其刑後，就其本件所犯2 罪
    分別量處有期徒刑5年3月及有期徒刑10月，並合併定其應執
    行之刑為有期徒刑5年6月，原審認無不當而予以維持，於法
    並無不合。且原判決復說明上訴人販賣或持有之甲基安非他
    命數量均不低，惡性尚難謂輕微；經依上揭規定減輕其刑以
    後，各罪僅分別量處有期徒刑5年3月及10月，復僅合併定其
    應執行有期徒刑5年6月，僅較其犯1 罪所處之刑略增數月而
    已，其折扣之程度極為優惠，與其本件整體犯罪之情節相較
    ，並未違反比例及罪刑相當原則，在客觀上並無量處最低度
    刑猶嫌過重，或依其犯罪情狀有何特殊原因而情堪憫恕之情
    形，因而未適用刑法第59條規定予以酌減其刑，核屬事實審
    法院量刑職權之適法行使，自不能任意指為違法。上訴人上
    訴意旨就原審上開量刑職權之適法行使，泛言指摘為違法，
    依上述說明，同非合法之第三審上訴理由。
五、綜上，本件上訴人上訴意旨並非依據卷內資料具體指摘原判
    決究有如何違背法令之情形，徒就原審量刑職權之適法行使
    ，任意指摘為違法，核與法律規定得為第三審上訴理由之違
    法情形不相適合。依上揭說明，其本件上訴均為違背法律上
    之程式，應併予駁回。
據上論結，應依刑事訴訟法第395條前段，判決如主文。
中    華    民    國   111    年    7     月    21    日
                  刑事第一庭審判長法  官  郭  毓  洲  
                                  法  官  林  靜  芬  
                                  法  官  蔡  憲  德  
                                  法  官  沈  揚  仁  
                                  法  官  林  英  志  
本件正本證明與原本無異
                                  書記官
中    華    民    國   111    年    7     月    25    日